臺灣高等法院臺中分院民事判決　　　九十年度上字第三二三號
　　　上　訴　人　　苗栗縣竹南鎮農會
　　　法定代理人　　乙○○
　　　兼法定代理人　甲○○
右當事人間請求損害賠償事件，上訴人對於中華民國九十年五月十六日臺灣苗栗地方
法院八十九年度訴字第三九○號第一審判決提起上訴，本院判決如左：
    主      文
上訴駁回。
第二審訴訟費用由上訴人負擔。
    事實及理由
一、本件上訴人起訴主張：(一)被上訴人甲○○係被上訴人金佳發實業股份有限公司（
　　下稱金佳發公司）之負責人，於民國（下同）八十年間，代表該公司向上訴人承
　　租坐落苗栗縣竹南鎮○○里○○街二五號之農產加工廠房、車輛及機器等設備。
　　嗣於八十四年二月間，上開工廠隔鄰失火部分遭殃及，致與上訴人發生債務糾紛
　　，進而訴訟，上訴人於八十七年九月二十三日取得台灣苗栗地方法院八十七年度
　　簡上字第二九號第二審勝訴確定判決，被上訴人金佳發公司應將原第一審判決（
　　原審法院八十六年度苗簡字第七一六號）主文第一項所示之廠房、車輛及機器設
　　備返還上訴人，上訴人持該確定判決聲請強制執行，經原審法院於同年九月二十
　　三日以苗院丁執民字第二一二一號執行命令，通知將於同年十月二十日上午九時
　　四十分在上開工廠為強制執行。(二)詎被上訴人甲○○於同年九月二十五日接獲上
　　述執行命令後，竟意圖為自己及被上訴人金佳發公司不法之所有，於同年十月十
　　九即強制執行前一日下午，雇用不知情訴外人同良交通股份有限公司之司機楊世
　　旭駕駛ＪＭ─九七六號營業大貨車，將原判決附表所示之機器設備載走，運至臺
　　南縣境中山高速公路麻豆交流道附近之某廠房內藏置，而侵占如原判決附表所示
　　之機器設備，致原審法院民事執行處於翌日（即二十日）上午九時四十分強制執
　　行時，發現上述機器設備均不在現場。案經本院以八十九年度上易字第一八三六
　　號刑事判決，依侵占罪判處被上訴人甲○○有期徒刑五月確定。(三)上訴人基於民
　　法第七百六十七條所有物返回請求權、第一百八十四條第一項前段侵權行為回復
　　原狀請求權，及依公司法第二十三條規定之公司負責人侵權行為責任，請求被上
　　訴人等應將如原判決附表所示之物連帶返還上訴人，如被上訴人等拒絕返還該機
　　器設備者，上訴人以起訴狀繕本之送達，代替催告回復原狀之意思表示，被上訴
　　人等於相當期限後仍不為回復者，上訴人依民法第二百十三條第一項、第二百十
　　四條規定請求被上訴人等應連帶賠償上述機器設備之金額即新台幣（下同）三百
　　十二萬八千元。(四)依據臺灣省農會於八十九年九月頒發之臺灣省各級農會九十年
　　度預算及八十九年度決算編審要點內附「九十年度事業計畫及預算編審要點」第
　　(七)條所示：「固定資產備抵折舊之編列，應依農會財務處理辦法第六十條、九十
　　二條規定辦理。但為便於計算得以固定財產之原值分為電腦設備百分之十至二十
　　，房屋及建築百分之三，機器設備、什項設備及其他設備百分之十至二十之比率
　　編列。」本件機器設備應依前揭規定計算折舊等語。經原審認應依據行政院函頒
　　之「固定資產耐用年數表」計算折舊，而判命被上訴人甲○○、金佳發公司應將
　　如原判決附表所示之機器設備返還予上訴人，如不能返還時，被上訴人等應連帶
　　給付上訴人三十一萬二千八百元，並依聲請為供擔保之假執行宣告，是為上訴人
　　一部勝訴之判決。上訴人就敗訴部分提起上訴（被上訴人敗訴部分因未上訴而告
　　確定），於本院審理中聲明：(一)原判決關於駁回被上訴人甲○○、金佳發公司不
　　能返還如附表所示之機器設備時，應連帶給付上訴人一百零九萬六千零三十九元
　　，及此部份假執行之聲請，暨訴訟費用之負擔分均廢棄。(二)被上訴人甲○○、金
　　佳發公司如不能返還原審判決附表所示之機器設備時，應再連帶給付上訴人一百
　　零九萬六千零三十九元。
二、被上訴人甲○○、金佳發公司經合法通知，未於言詞辯論期日到場亦未為以書狀
　　為任何抗辯，核無民事訴訟法第三百八十六條所列各款情事，爰依上訴人之聲請
　　由其一造辯論而為判決。
三、上訴人主張被上訴人等侵占上訴人所有如原判決附表所示機器設備之事實，業據
    上訴人於原審提出租賃契約書影本、本院八十九年度上易字第一八三六號刑事判
    決書影本為證，經原審依職權調閱該院八十六年度苗簡字第七一六號、八十七年
    度簡上字第二九號民事案卷及八十七年度執字第二一二一號執行案卷審閱後，認
    上訴人之主張為真實，依民法第七百六十七條、第一百八十四條第一項前段、公
    司法第二十三條規定，判令被上訴人等對於本件機器設備，應負連帶返還責任，
    ，此部份未據被上訴人等上訴而確定。
四、上訴人復主張如被上訴人等拒絕返還本件機器設備者，上訴人以起訴狀繕本之送
    達，代替催告回復原狀之意思表示，被上訴人等於相當期限後仍不為回復者，上
    訴人依民法第二百十三條第一項、第二百十四條規定請求被上訴人等應連帶賠償
    本件機器設備之金額即三百十二萬八千元，並請求依據臺灣省農會於八十九年九
    月頒發之臺灣省各級農會九十年度預算及八十九年度決算編審要點內附「九十年
    度事業計畫及預算編審要點」第(七)條規定計算折舊，提出該要點一份為證；被上
    訴人等經合法通知，未於言詞辯論期日到場，亦未提出書狀作何聲明或陳述。因
    此，本件上訴爭點在於：原判決附表所示之機器設備，如被上訴人不欲或不能以
　　原物返還時，應折算多少金錢賠償損害？可否依據臺灣省農會函頒之「九十年度
　　事業計畫及預算編審要點」第(七)條規定計算折舊？經查，就該審查要點觀之（見
　　原審卷第一○二至一一五頁），其中第一點「編審依據」載明：「依據內政部八
　　一‧八‧三‧台內社字第八一八二四七三號令修正之『農會財務處理辦法』第六
　　章預算編審規定辦理。」第二點「編審原則」載明：「‧‧‧(二)農會依各類事業
　　會計分別獨立之規定應編製經濟事業、金融事業、保險事業、農業推廣事業之年
　　度預算及其總表，提經理事會及會員（代表）大會議決並報經主管機關備查。」
　　可知該要點係臺灣省農會為規範各級農業預算編列而頒布之指導原則，僅於農會
　　內部有規範效力，除非當事人間有特約約定以該要點之某部分規定為契約內容，
　　否則對第三人不發生效力，況該要點第三點「注意事項」第(七)項全文內容為：「
　　固定資產備抵折舊之編列，應依農會財務處理辦法第六十條、九十二條規定辦理
　　。但為便於計算得以固定財產之原值分為電腦設備百分之十至二十，房屋及建築
　　百分之三，機器設備、什項設備及其他設備百分之十至二十之比率編列。另固定
　　資產耐用年數之計算請參閱行政院八十六年十二月三十日以台（八六）財字第五
　　二０五四號函公佈之固定資產耐用年數表。」其中所謂百分之十，係為便於農會
　　內部財務報表對於固定資產備抵折舊編列之計算，而為例外規定，至固定資產耐
　　用年數之計算，仍應依行政院台八六財字第五二０五四號函公佈之固定資產耐用
　　年數表為準。上訴人主張本件機器設備應依據臺灣省農會函頒之「九十年度事業
　　計畫及預算編審要點」第(七)條規定，以百分之十計算折舊云云，即屬無據。
五、從而，原審依租賃契約書及其中所附上訴人農產品加工廠財產明細表，認本件機
    器設備於上訴人購入時價值共計三百十二萬八千元，且被上訴人等實際使用日數
    為七年有餘，並依行政院八十六年十二月三十日台八十六財字第五二０五四號函
    、財政部八十七年一月十五日台財稅字第八七００００四七二號函頒布之「固定
    資產耐用年數表」規定，茶、酒、飼料、飲料及其他食品之製造及加工設備耐用
    年限為七年，另依財政部（五八）如財稅發字第一０八三號函，固定資產折舊採
    定率遞減法計算，再依所得稅法第五十四條第三項之規定，採用定率遞減法者，
    其最後一年度之未折減餘額以等於成本十分之一為合度，認本件機器設備已逾耐
    用年限，其殘價計算應為資產總價十分之一，認上訴人因被上訴人等侵權行為所
    受之損害，折合金錢應為新品之十分之一即三十一萬二千八百元，而駁回上訴人
    逾此部分之請求，於法並無不合。上訴意旨指摘原判決不當，求予廢棄改判，為
    無理由，應予駁回其上訴。
六、據上論結，本件上訴為無理由，依民事訴訟法第四百四十九條第一項、第七十八
    條，判決如主文。
中　　　華　　　民　　　國　　九十一　　年　　　五　　　月　　 十五　　 日
~B1民事第六庭審判長法　官　吳火川
~B2　　　　　　　　法　官　陳繼先
~B3　　　　　　　　法　官　吳惠郁
右為正本係照原本作成。
不得上訴。
~B　　　　　　　　書記官　柯孟伶
中　　　華　　　民　　　國　　九十一　　年　　　五　　　月　　 十六　　 日
　　　　　　　　　　　　　　　　　　　　　　　　　　　　　　　　　　　　Ｂ
